【裁判字號】    98,司財管,42
【裁判日期】    990302
【裁判案由】    選任遺產管理人
【裁判全文】
臺灣臺南地方法院民事裁定            98年度司財管字第42號
聲  請  人  台灣金聯資產管理股份有限公司
法定代理人  乙○○
上列聲請人聲請選任被繼承人辛○○之遺產管理人事件，本院裁
定如下：
    主      文
選任財政部國有財產局臺灣南區辦事處臺南分處為被繼承人辛○
○之遺產管理人。
程序費用新臺幣壹仟元由被繼承人辛○○之遺產負擔。
    理      由
一、按繼承開始時，繼承人之有無不明者，由親屬會議於一個月
    內選定遺產管理人，並將繼承開始及選定遺產管理人之事由
    ，向法院報明；無親屬會議或親屬會議未於前條所定期限內
    選定遺產管理人者，利害關係人或檢察官，得聲請法院選任
    遺產管理人，並由法院依前項規定為公示催告；公示催告期
    限屆滿，無繼承人承認繼承時，其遺產於清償債權，並交付
    遺贈物後，如有剩餘，歸屬國庫；非公用國有財產以財政部
    國有財產局為管理機關， 民法第1177條、第1178條第2項、
    第1185條、國有財產法第12條分別定有明文。
二、本件聲請意旨略以：被繼承人辛○○（民國○○年○月○日生，
    身分證統一編號：Ｚ000000000號，97年8月6日死亡，生前最
    後住所：臺南市○區○○里○鄰○○路593巷32號）生前積欠
    聲請人債務，未清償完畢，經聲請人聲請本院強制執行未果
    ，嗣被繼承人辛○○死亡，其法定繼承人均已拋棄繼承權，
    亦未依民法第1177條、第1178條於法定期限內，召開親屬會
    議並選任遺產管理人，以致聲請人之債權無法行使，為保障
    聲請人即債權人之權益，聲請人爰依法聲請本院選任被繼承
    人辛○○之遺產管理人。又稱被繼承人辛○○之配偶壬○○
    ○對被繼承人生前之債權債務關係及財產狀況較其他人更瞭
    解，聲請本院選任壬○○○為被繼承人辛○○之遺產管理人
    等語。
三、聲請人主張之上開事實，業據提出本院97年5月21日南院雅
    96執意字第46804號債權憑證、本院98年10月10日南院龍家
    家97年度繼字第2188號函、繼承系統表、除戶謄本、戶籍謄
    本（以上均為影本）為證，聲請人主張堪信為真實；復查被
    繼承人辛○○之繼承人均已拋棄繼承權，業據本院調閱97年
    度繼字第1932、1933、1934、2188號拋棄繼承卷宗核閱無誤
    ，又未準用民法第1177條規定選定遺產管理人，而聲請人為
    被繼承人之債權人，故聲請人以利害關係人聲請選任被繼承
    人之遺產管理人，核與上開規定並無不合，應予准許。又聲
    請人聲請選任被繼承人辛○○之配偶壬○○○為被繼承人辛
    ○○之遺產管理人，經本院依職權函詢壬○○○，請其具狀
    向本院陳明有無意願擔任被繼承人辛○○之遺產管理人，如
    逾期未見回覆，視為無意願。經合法送達，壬○○○迄今未
    向本院陳報，視為無意願。此外縱令壬○○○較為明瞭被繼
    承人辛○○之遺產狀況，惟其對於管理被繼承人辛○○遺產
    之法律程序及相關法律規定未必能知之甚詳，況壬○○○已
    具狀向本院陳明拋棄繼承被繼承人辛○○之遺產。本院審酌
    上情，認不宜指定壬○○○為被繼承人辛○○之遺產管理人
    。
四、查本件被繼承人辛○○之繼承人均已拋棄繼承權，足見渠等
    對被繼承人遺產之處置已漠不關心，經本院函詢其繼承人戊
    ○○、庚○○、己○○、丑○○、寅○○、丁○○、壬○○
    ○、卯○○、甲○○、癸○○、丙○○、子○○○，請其等
    於文到5日內以書面陳明是否願意擔任被繼承人辛○○之遺
    產管理人，逾期視為不願意擔任，上開繼承人均逾期未陳明
    其意願，視為不願意擔任，有送達證書附卷可憑。查被繼承
    人辛○○之遺產，倘無人承認繼承時，將於清償債權，交付
    遺贈物後，歸屬國庫，即無人繼承之遺產若有賸餘，終歸國
    家所取得，則職司國有財產管理之有關機關自係最為適合擔
    任遺產管理之人，況上開機關就遺產管理之有關法律程序亦
    相當熟悉；故為使遺產之處置順利進行，並考量遺產管理之
    專業性與公平性，認選任財政部國有財產局臺灣南區辦事處
    臺南分處為被繼承人辛○○之遺產管理人為適當。
五、依非訟事件法第157條、第24條第1項，裁定如主文。
中    華    民    國    99    年    3     月    2     日
                  家事法庭    司法事務官柯雅菱
以上正本係照原本作成。
如不服本裁定，應於裁定送達後10日內向本院提出抗告狀，並繳
納抗告費新台幣1千元。
中    華    民    國    99    年    3     月     4     日
                              書記官    曾詩珊

司法院資訊處製作；財團法人民間司法改革基金會備份。
